臺灣桃園地方法院刑事判決　　　　　　　　　　　　　　九十一年度訴字第四一號
　　公　訴　人　臺灣桃園地方法院檢察署檢察官
　　被　　　告　丙○○
　　　　　　　　甲○○
　　共　　　同
　　指定辯護人　本院公設辯護人　戊○○
右列被告等因違反懲治盜匪條例案件，經檢察官提起公訴（九十年度偵字第一九三五
二號），本院判決如左：
    主  文
丙○○共同連續意圖為自己不法之所有，攜帶兇器，以強暴至使不能抗拒，而取他人
之物，累犯，處有期徒刑捌年，扣案之菜刀壹把沒收。
甲○○共同連續意圖為自己不法之所有，攜帶兇器，以強暴至使不能抗拒，而取他人
之物，處有期徒刑柒年陸月，扣案之菜刀壹把沒收。
    事  實
一、丙○○於民國八十九年間因湮滅證據案件，經本院判處有期徒刑四月，如易科罰
    金，以三百元折算一日確定，並於九十年九月八日執行完畢；甲○○於八十五年
    間因竊盜等案件，經本院判處有期徒刑十月確定，並自八十九年二月二日經接續
    執行假釋交付保護管束（執行完畢日期為九十一年二月二十一日），仍於保護管
    束中，均不知惕勵，竟基於意圖為自己不法所有之概括犯意聯絡，先於民國九十
    年十一月十四日下午二時許，共同至桃園縣龍潭鄉○○路十七號乙○○○開設之
    「祥昌商店」內，佯稱購物，因見店內僅有乙○○○一人且年老可欺，乃由丙○○藉前在該商店內遺失存款簿之故，將乙○○○支開至該商店近門口處，並與乙○○○發生口角，隨即用手拉扯乙○○○之頭髮並掐其脖子，進而將之壓制在地
    ，至使乙○○○不能抗拒，而由在旁之甲○○強取在收銀機內乙○○○所有之現
    金約新台幣（下同）四千元，得手後二人即迅速逃逸，並將上開所得款項共同花
    用殆盡；丙○○、甲○○於同年月十五日下午二時許，在桃園縣龍潭鄉○○路旁
    土地公廟，因見丁○○持有為數不少之現金，又承前同一概括犯意聯絡，推由丙○○先藉詞欲找丁○○至廁所內談判，而因丁○○未肯跟隨之，丙○○即持當場
    放置之椅子毆打丁○○，且至其所騎乘之機車腳踏板前置物箱內取出其所有客觀
    上足以傷害他人生命、身體之菜刀一支朝丁○○作勢揮砍，致丁○○無法抗拒，
    斯時，甲○○乃動手自後面抱住丁○○，並自丁○○褲袋內強取其所有之現金一
    萬二千元，得手後二人共乘機車逃離現場，並共同花用上開強盜所得款項；因其
    二人另知悉在桃園縣龍潭鄉安康新村五十七號經營「洪德商店」之己○○年邁且
    行動不便，復於同年月十七日下午五時五十分許，共同至上開「洪德商店」內，
    仍先行佯裝購物，並由丙○○伺機將己○○推倒在床上並壓制之，使其無法動彈
    、反抗，甲○○旋即自該商店之抽屜內強取己○○所有之現金（硬幣）約五百元
    得手，後因有鄰人庚○○聞異聲前來，二人見狀即分別迅速逃離現場；嗣丙○○
    、甲○○經警循線於同日下午五時五十五分許及晚上八時二十分許，分別在桃園
    縣龍潭鄉○○路四四八號前及同路四八九巷十四弄十號前查獲，並扣得上開菜刀
    一把，而其等強盜所得之前述款項，除己○○所有之三十七元外，均已花用完淨
    。
二、案經桃園縣警察局平鎮分局報請臺灣桃園地方法院檢察署檢察官偵查起訴。
    理  由
一、訊據被告丙○○固坦認於右揭時間，先後與被告甲○○共同前往案發地點並與被
    害人乙○○○、丁○○發生爭執之事實；被告甲○○供承於前述時間與被告丙○○共同前往案發地點，並趁被害人乙○○○、丁○○、己○○不注意之際竊取其
    等所有上開財物之事實，惟均矢口否認有何盜匪犯行，被告丙○○辯稱：案發當
    時伊只有跟乙○○○吵架，並沒有動手拉她頭髮、掐她脖子，亦不知甲○○去搶
    錢；伊是為賭博之事與丁○○吵架，因他拿椅子，所以伊才拿菜刀出來；伊並未
    推己○○，是伊不小心被推倒而撞到他，甲○○當時有去拿錢，但拿多少伊不知
    道云云。至被告甲○○則以伊係見丙○○與乙○○○在吵架，才臨時起意去拿錢
    ，而伊亦利用丙○○與丁○○在打架沒注意之際，從丁○○口袋拿錢，但伊並未
    自後方抱住丁○○，另伊因見己○○坐在床上，才臨時起意去拿錢，伊有撞到丙○○，但不知丙○○有無撞到己○○等語置辯。然查：
    （一）右揭被告等共同施強暴，至使被害人不能抗拒，而強盜財物之事實迭據被
          害人乙○○○、丁○○、己○○於警訊、偵查（見九十年度偵字第一九三
          五二號偵查卷第二十、二四、二八、九五頁）及本院調查程序中指述甚詳
          （見本院九十一年一月二十四日及同年二月七日訊問筆錄），復有贓物領
          據乙紙附卷可稽（附於上開偵查卷第四十頁）及被告丙○○所有供犯罪所
          用之菜刀一把扣案足憑。
    （二）再佐以被告丙○○於警訊中供稱：是甲○○提議到己○○經營之商店行搶
          ，因該商店只有一個老頭子看店，伊與甲○○坐計程車到己○○經營之商
          店後，伊就先買一包煙，不久，甲○○看僅己○○一人獨自看店，就將桌
          子抽屜打開行搶，而伊怕己○○反抗，就將他壓在床上，二人搶走抽屜內
          之硬幣現款；伊問乙○○○有無撿到伊所有之存摺，她就與伊亂扯，所以
          二人才起爭執，甲○○趁亂打開抽屜，行竊金錢；伊與丁○○因下棋起衝
          突，二人打起來，伊就拿了一把菜刀作勢要砍他，而在混亂中甲○○就衝
          過來，伸手到丁○○口袋將財物搶走等語（見上開偵查卷第六、七、八頁
          ），及被告甲○○於警訊中所供稱：伊與丙○○進入被害人己○○之商店
          後，伊假裝要購物，就去貨架上拿巧克力，見己○○行動不方便，丙○○
          便過去將己○○推倒在床上壓住，伊就動手去拿抽屜內的硬幣，然後二人
          分別奪門而逃；伊與丙○○在土地公廟，看到丁○○有拿錢出來，見他有
          錢，丙○○就藉故要找丁○○到廁所去談，丁○○不願意去，然後二人就
          吵起來，丙○○即動手打他，伊就過去幫忙，丙○○從所騎去的機車上起
          出一把菜刀，伊就將丁○○口袋內的錢搜走，之後二人就共乘機車逃離現
          場；伊與丙○○到「祥昌商店」佯稱買東西，丙○○就騙老板娘乙○○○
          到門口，說是要找存款簿，伊見乙○○○到門口，就趁機打開抽屜將裏面
          的錢拿走等語（見上開偵查卷第十四、十五、十六頁），益徵被害人張黃
          玉足、丁○○、己○○上開所為之指述應屬非虛。
    （三）又證人庚○○於警訊及本院調查程序中結證稱：（問：於九十年十一月十
          七日是否目睹洪德商店遭搶之案發過程？）那時我正好回家在吃飯，因我
          弟弟劉德成聽到該商店之印尼女傭在喊救命，我就出去看，看該店門有被
          半掩，我就跟弟弟直接推門進去看，看到被告丙○○壓住蓋老先生在床上
          ，被告甲○○就打開抽屜拿錢，老先生有反抗，但因不良於行，無法抵抗
          ，我及弟弟劉德成就對他們說：你們在幹嘛？他們就走向我們，我們怕他
          們對我們不利，所以欲出手壓制他們，沒想到其中一人趁機溜走（即林清
          台），我弟弟就跑去追，我跟著追出去，有看到被告甲○○跑走時，口袋
          內有掉出零錢，顯然有搶到錢，另在原地之被告丙○○便趁機坐計程車跑
          走等語在卷（見上開偵查卷第三二頁及本院九十一年三月十三日訊問筆錄
          ），另證人鍾發鎮即案發當日搭載被告等之計程車司機亦就伊於九十年十
          一月十七日案發當日搭載被告等至其等指定之洪德商店，而伊在門口等，
          甲○○先下車，丙○○隨後下車，進入該商店內約五分鐘，有一個女的自
          店內出來高喊有人搶劫，之後甲○○出來與人拉扯隨即逃跑，丙○○則坐
          上伊的車子，叫伊開到中興加油站，到了中興加油站，丙○○就被警方查
          獲等情於警訊中證述屬實（見上開偵查卷第三十頁），而證人庚○○、鍾
          發鎮與被告等並不相識，更無任何怨隙可言，衡常其等並無故意設詞陷害
          被告等之必要，是證人庚○○、鍾發鎮所為之上開證詞應與事實相符，而
          堪採信。
    （四）被告等犯案時所持用之扣案菜刀一把，經本院當庭勘驗結果：長度共約二
          十七公分，刀柄部分約十二．五公分，刀刃部分十四．五公分，刀刃部分
          寬約六．五公分，有本院九十一年三月十四日勘驗筆錄在卷可稽，基此，
          扣案之菜刀就外形觀之，顯已足以使一般人見之即認將危及生命安全，是
          縱被告等並未持用上開菜刀傷害被害人丁○○，或未用上開菜刀抵住被害
          人丁○○身體，然被害人丁○○為一年約五十多歲之中年人，而被告等均
          為年輕力壯者，因之，被害人丁○○見被告丙○○持有上開菜刀，在其面
          前近距離揮動刀子，衡常自已使之因怕生命安全受到危害，而達不能抗拒
          之程度，並非仍有自由斟酌之餘地，至為顯然。另被害人乙○○○、蓋洪
          德分係年約六十五歲、七十五歲之老年人，被害人己○○更有行動不便之
          情，況於案發當時均獨自一人看顧經營商店，並無他人在場可資求援，而
          被告丙○○竟對其等各以拉扯頭髮及掐住脖子、推倒在床加以壓制之方式
          施以強暴，從而其等於案發當時均已達不能抗拒之程度一節，亦足認定。
          至被告等是否曾出手傷害被害人等或被害人等於被告等犯案過程中是否受
          有傷害等情，均尚屬犯案過程之客觀情節，無從據以為認定被害人等於案
          發當時，主觀上是否已達至使不能抗拒程度之客觀標準甚明。
    （五）末查，據上述可知，被告等犯案之方式均係二人同至現場後，先由被告陳
          志揚出面偽與被害人應對，隨即以拉扯、毆打、持刀作勢揮砍或壓制之方
          式對被害人施強暴，至使不能抗拒，繼而由被告甲○○於被害人達於不能
          抗拒之際動手強取財物，且參以得手後被告二人係共同花用強盜所得財物
          一情，亦經被告丙○○、甲○○於警訊、本院審理中供述明確在卷（見上
          開偵查卷第七頁反面及本院九十一年三月二十日審理筆錄），足見被告二
          人就上開犯行確有犯意聯絡及行為分擔無疑。
    （六）綜上事證，被告等所辯顯係事後卸責之詞，委無足取。本件罪證明確，被
          告等右揭犯行足可認定，均應依法論科。
二、查懲治盜匪條例第五條第一項第一款所定之普通強盜罪「意圖為自己或第三人不
    法之所有，以強暴、脅迫、藥劑、催眠術或他法，致使不能抗拒而取他人之物或
    使其交付者」，其法定刑為無期徒刑或七年以上有期徒刑，惟被告丙○○、甲○○行為後，該修例業經總統於九十一年一月三十日以華總一義字第○九一○○○
    一五○八○號總統令明令廢止在案，而刑法第三百二十八條第一項之強盜罪等相
    關規定，亦於同日經總統以華總一字第○九一○○○一五一一○號明令修正在案
    ，依修正後之刑法第三百二十八條第一項規定「意圖為自己或第三人不法之所有
    ，以強暴、脅迫、藥劑、催眠術或他法，至使不能抗拒，而取他人之物或使其交
    付者，為強盜罪，處五年以上有期徒刑。」又修正後之刑法第三百三十條第一項
    規定「犯強盜罪而有第三百二十一條第一項各款情形之一者，處七年以上有期徒
    刑。前項之未遂犯罰之」，經比較被告等行為時所犯之懲治盜匪條例第五條第一
    項第一款之規定及裁判時之修正後刑法第三百二十八條第一項、第三百三十條第
    一項之規定，以後者有利於被告，自應依刑法第二條第一項前段規定，從輕適用
    裁判時之法律即修正後刑法第三百二十八條第一項、第三百三十條第一項罪刑規
    定論處，先予明。
三、按被告等強盜被害人丁○○所有上開財物時所持之菜刀一支，客觀上足以對人之
    生命、身體、安全構成威脅，為兇器之一種。核被告丙○○、甲○○先後以強暴
    之方式，至使被害人乙○○○、己○○不能抗拒，而強取被害人乙○○○、己○○所有上開財物所為，均係犯修正後之刑法第三百二十八條第一項之強盜罪；攜
    帶客觀上足以對人之生命、身體、安全構成威脅，具有危險性之菜刀，以強暴之
    方式，至使被害人丁○○不能抗拒，而強取被害人丁○○所有上開財物所為，係
    犯修正後之刑法第三百三十條第一項之攜帶兇器加重強盜罪。又被告丙○○與甲○○就上開強盜犯行有犯意聯絡及行為分擔，為共同正犯。被告等先後所為三次
    強盜、加重強盜犯行，時間緊接，犯罪構成要件相同，顯係基於概括犯意為之，
    均應依連續犯規定，各論以加重強盜一罪，並應依法加重其刑。末查，被告丙○○於八十九年間因湮滅證據案件，經本院判處有期徒刑四月，如易科罰金，以三
    百元折算一日確定，並於九十年九月八日執行完畢，有臺灣桃園地方法院檢察署
    刑案資料查註紀錄表及臺灣高等法院被告全國前案紀錄表各乙份在卷可按，其於
    有期徒刑執行完畢後，五年以內再犯本件有期徒刑以上之罪，為累犯，應依法遞
    加重其刑。爰審酌被告等年輕力壯，不知自力營力，專以年邁體弱且勤於工作之
    人為強盜對象，所為非是，惡性非輕，嚴重危害社會秩序及其等犯罪之動機、目
    的、手段、素行、被害人所受損害等一切情狀，各量處如主文所示之刑，以資懲
    儆。
四、至扣案之菜刀一把係供犯本件加重強盜罪所用之物，雖業經被告丙○○供明在卷
    ，惟其矢口否認該菜刀為其所有，辯稱：九十年十一月十五日，伊所騎乘之機車
    ，係當日向一名住龍潭、綽號二百之人借得，而該菜刀係放置在該機車腳踏板前
    置物箱內，並非伊所有云云，經查，依被告丙○○上開所供，該機車既係案發當
    日伊向他人所借得，而扣案之菜刀性質上並非屬一般人所隨身攜帶之物品，則該
    機車何以恰置有該菜刀，已非無疑，況且，扣案之菜刀係放置在置物箱內，而案
    發當時被告丙○○何以得知置物箱內有菜刀一把，可供持之向被害人丁○○施暴
    ，更殊違常情，另被告丙○○亦無法提供該綽號二百之人之相關年籍資料以供本
    院查證，是被告丙○○上開所辯無可遽信，扣案之菜刀一把係被告丙○○所有之
    物一情，應堪認定，爰依刑法第三十八條第一項第二款之規定，宣告沒收之，併
    此敘明。
據上論斷，應依刑事訴訟法第二百九十九條第一項前段，刑法第二條第一項前段、第
二十八條、第五十六條、修正後刑法第三百三十條第一項、第四十七條、第三十八條
第一項第二款，判決如主文。
本案經檢察官胡樹德到庭執行職務。
中      華      民      國    九十一      年      四    月        三    日
                                     臺灣桃園地方法院刑事第二庭
                                         法  官   王  美  玲
右正本證明與原本無異。
如不服本判決，應於判決送達後十日內向本院提出上訴狀( 應附繕本 )，上訴於
臺灣高等法院。
                                         書記官   賴  玉  真
中        華        民        國   九十一   年   四   月    九    日
附錄論罪法條：
修正後刑法第三百三十條第一項(加重強盜罪)
犯強盜罪而有第三百二十一條第一項各款情形之一者，處七年以上有期徒刑。
